【裁判字號】    89,訴,142
【裁判日期】    890407
【裁判案由】    清償借款
【裁判全文】
臺灣高雄地方法院民事判決  八十九年度訴字第一四二號
    原      告  寶島商業銀行股份有限公司
    法定代理人  乙○○
    訴訟代理人  戊○○
                甲○○
    被      告  丙○○
                            .
                丁○○      住.
右當事人間清償借款事件，本院判決如左：
    主      文
被告應連帶給付原告新台幣玖拾萬伍仟陸佰肆拾陸元，及自民國八十六年五月三十日
起至清償日止，按週年利率百分之七點六計算之利息，並自民國八十六年六月三十日
起至清償日止，逾期在六個月以內者，按上開利率百分之十，逾期超過六個月者，按
上開利率百分之二十計算之違約金。
訴訟費用由被告連帶負擔。
    事      實
甲、原告方面：
  一聲明：求為判決如主文所示。
  二陳述：
    被告丙○○邀同被告丁○○為連帶保證人，於民國八十四年十一月一日向原告借
    用新台幣（下同）二百七十萬元，約定借款期限為自八十四年十二月十八日起至
    一百零四年十二月十八日止，並約定依機動調整後之利率即週年利率百分之七點
    六計算利息，且分期按月於十八日平均攤還本息。並約定如未按期給付，即喪失
    期限利益，全部債務均視為到期。且如逾期清償，在六個月以內者，按上開利率
    百分之十，超過六個月者，按上開利率百分之二十計付違約金。詎被告自八十八
    年七月十六日起之本息即未按期攤還，經向被告催討，仍置之不理。原告乃聲請
    本院民事執行處以八十六年執字第三一四一號執行事件，就被告所欠前開本金及
    其利息、違約金，拍賣被告丙○○所有供擔保之不動產，而經本院民事執行處分
    配該不動產拍賣得款，原告受分配拍賣所得金額為一百八十六萬三千七百零二元
    ，而依約由原告指定抵充順序，即清償部分本金及自八十五年七月十八日起至八
    十六年五月二十九日止之利息，是被告尚積欠原告本金九十萬五千六百四十六元
    ，及如主文所示之利息、違約金尚未清償。為此依消費借貸契約及連帶債務約定
    之法律關係提起本件訴訟。
  三證據：提出借據、放款查詢單、本院民事執行處強制執行金額計算書分配表各一
    份為證。
乙、被告方面：
  (甲)被告丙○○部分：
    被告丙○○未於言詞辯論期日到場，亦未提出準備書狀作何聲明或陳述。
  (乙)被告丁○○部分：
    被告丁○○未於最後言詞辯論期日到場，據其前於本院言詞辯論其中到場所為之
    聲明或陳述略為：
  一聲明：駁回原告之訴。
  二陳述：
    被告丙○○係被告丁○○之前妻，被告丁○○在借據對保欄簽完名後才知被告丙
    ○○借款之事，並無擔任系爭借款之連帶保證人之意思。
    理      由
一、本件被告均經合法通知，未於言詞辯論期日到場，核無民事訴訟法第三百八十六
    條各款所列情形，爰依原告之聲請，由其一造辯論而為判決。
二、本件原告主張被告丙○○邀同被告丁○○擔任連帶保證人，於八十四年十一月一
    日向原告借用二百妻十萬元，約定自八十四年十二月十八日起至一百零四年十二
    月十八日止按月平均攤還本息，並均約定如未按期給付，全部債務即視為到期，
    並依機動調整後之利率即週年利率百分之七點六計算利息，且如逾期清償，在六
    個月以內者，按上開利率百分之十，超過六個月者，按上開利率百分之二十計付
    違約金。惟被告自八十五年七月十八日起即未按期繳付本息，經原告催討仍未清
    償。嗣由原告聲請本院民事執行處拍賣被告丙○○所有供擔保之不動產，於前開
    強制執行程序中，原告獲分配一百八十六萬三千七百零二元，依約由原告指定抵
    充順序結果，被告尚積欠原告本金九十萬五千六百四十六元，及如主文所示之利
    息、違約金等事實，業據提出借據、放款查詢單及本院民事執行處強制執行金額
    計算書分配表各一份為證。而被告丙○○均未於言詞辯論期日到場，亦未提出任
    何書狀作何聲明或陳述，經本院核閱上開借據、放款查詢單暨本院民事執行處強
    制執行金額計算書分配表中所載之借貸金額、利息及違約金等內容，均與原告此
    部分之陳述相符。至被告丁○○於本院言詞辯論期日中到場抗辯其並無訂立連帶
    保證契約之意思乙節，按民法第三條第一項、第二項規定，依法律之規定，有使
    用文字之必要者，得不由本人自寫，但必須親自簽名。如有用印章代簽名者，其
    蓋章與簽名生同等之效力。查系爭借款借據對保欄業經被告丁○○親自簽名，此
    經被告丁○○自認在卷屬實。且被告復自認「簽名當時有兩個人到家中」等語，
    而借據上所載對保地點即高雄縣仁武鄉○○路二八五巷十五號，正係被告丁○○
    於八十五年八月二十七日未遷入現址前之戶籍所在地，此觀卷附戶籍謄本即明。
    而系爭借款及連帶保證契約係訂立於八十四年十一月一日，已如前述。則由上述
    各節，益徵原告確曾前往被告丁○○住處對保。既然被告丁○○係於原告前往辦
    理對保之時在連帶保證人欄簽名，衡諸常情，焉有不知該簽名係表示擔任系爭借
    款之連帶保證人之意義之理。是以，被告丁○○於系爭借款借據上親自簽名，該
    契約即已成立生效，被告所辯其不知連帶保證之事，要非可採。由上所述，原告
    之主張，自堪信為真實。
三、按借用人應於約定期限內，返還與借用物種類、品質、數量相同之物。又遲延之
    債務，以支付金錢為標的者，債權人得請求依法定利率計算之遲延利息。但約定
    利率較高者，仍從其約定利息。再當事人得約定債務人不履行債務時，應支付違
    約金。民法第四百七十八條前段、第二百三十三條第一項、第二百五十條第一項
    分別定有明文。再數人負同一債務，明示對於債權人各負全部給付之責任者，為
    連帶債務。民法第二百七十二條第一項已有明文。而所謂連帶保證債務，係指保
    證人與主債務人負同一債務，對於債權人各負全部給付之責任者而言，此參照民
    法第二百七十二條第一項規定連帶債務之文義甚明。最高法院四十五年度第一四
    二六號判例亦同此見解。是以連帶保證人仍與主債務人就同一債務，負連帶清償
    之責任。又連帶債務人之債權人，得對於債務人中之一人或數人，或其全體，同
    時或先後請求全部或一部之給付。且連帶債務未全部履行前，全體債務人仍負連
    帶責任。民法第二百七十三條亦定有明文。本件被告丙○○因未依約清償本息，
    依其與原告間所定之消費借貸契約之約定，全部債務視為立即到期。又被告丁○
    ○為被告丙○○就本件借款之連帶保證人，依前開規定，就原告債權未受清償部
    分，應負連帶清償責任。從而原告依消費借貸及連帶保證契約之約定請求被告連
    帶給付九十萬五千六百四十六元，及自八十六年五月三十日起至清償日止，按週
    年利率百分之七點六計算之利息，並自八十六年六月三十日起至清償日止，逾期
    在六個月以內者，各按上開利率百分之十，逾期超過六個月者，各按上開利率百
    分之二十計算之違約金，即屬正當，應予准許。
據上論結，本件原告之訴為有理由，依民事訴訟法第三百八十五條第一項前段、第八
十五條第二項，判決如主文。
中      華      民      國    八十九    年      四      月      七      日
                              臺灣高雄地方法院民事第五庭
~B法      官  汪怡君
右為正本係照原本作成。
如不服本判決，應於送達後廿日內，向本院提出上訴狀並表明上訴理由，如於本
判決宣示後送達前提起上訴者，應於判決送達後十日內補提上訴理由書（須附繕本）。
中      華      民      國    八十九    年      四      月      七      日
~B法院書記官  劉榮華


司法院資訊處製作；財團法人民間司法改革基金會備份。
